【裁判字號】    96,訴,545
【裁判日期】    970321
【裁判案由】    偽證等
【裁判全文】
臺灣板橋地方法院刑事判決               96年度訴字第545號
公  訴  人  臺灣板橋地方法院檢察署檢察官
被      告  戊○○
            丁○○
            甲○○
上列被告之
共      同
選任辯護人  翁顯杰律師
上列被告因偽證等案件，經檢察官提起公訴（95年度偵字第2824
9 號），本院判決如下：
    主  文
戊○○共同以非法方法，剝奪人之行動自由，處有期徒刑肆月，
如易科罰金，以新臺幣玖佰元即銀元參佰元折算壹日；減為有期
徒刑貳月，如易科罰金，以新臺幣玖佰元即銀元參佰元折算壹日
。
丁○○、甲○○被訴偽證罪部分，均無罪。
    事  實
一、戊○○係址設臺北縣土城市○○路○ 段269 之6 號1 樓「立
    泰當舖」之店長。因丙○○於民國92年3 月20日以車牌號碼
    6T-5252 號自用小客車向「立泰當舖」抵押借款新臺幣（下
    同）3 萬元後，未按期繳息、償還本金，乃委由詠聯汽車協
    尋公司（以下稱詠聯公司）協尋上開自用小客車，嗣於92年
    7 月27日晚間某時（起訴書誤載為7 月25日），詠聯公司之
    負責人甲○○於臺北縣板橋市○○路附近某處，尋獲上開自
    用小客車，乃通知戊○○，戊○○即夥同數名不詳年籍姓名
    之成年男子，於同日晚間9 時30分許到場等候丙○○，戊○○等人不思以正當途徑協商解決或循平和方式處理上述債務
    問題，竟共同基於以非法方法剝奪人之行動自由、妨害人行
    使權利、恐嚇之犯意聯絡，見丙○○欲上前開啟上開自用小
    客車之際，即上前將自用小客車之鑰匙取下，共同毆打丙○○，並將丙○○強拉至上開自用小客車後座，載往址設臺北
    縣中和市○○路○ 段537 號「合信當舖」，戊○○等人即於
    「合信當舖」限制丙○○之行動自由，不許丙○○離去，並
    予毆打（傷害部分另經臺灣板橋地方法院檢察署檢察官為不
    起訴處分），復恐嚇丙○○若不交付6 萬元解決上開債務問
    題，將不釋放丙○○等語，以此加害身體、自由之情事恐嚇
    丙○○，使其心生畏懼。丙○○因受前開言詞、動作脅迫，
    心生畏懼，而不敢離去，致其行動自由受剝奪。丙○○為求
    脫身，旋即以電話聯繫其母親籌款，丙○○之母親復聯繫丙○○之胞弟乙○○，由乙○○與友人賴建宏於翌（28）日凌
    晨4 、5 時許，攜帶8,000 元至「合信當舖」交予丙○○後
    ，戊○○等人於凌晨6 時許始將丙○○釋放。
二、案經丙○○告訴臺灣板橋地方法院檢察署檢察官偵查起訴。
    理  由
壹、有罪部分：
一、證據能力部分：
    按被告以外之人於審判外之陳述，雖不符刑事訴訟法第15 9
    條之1 至第159 條之4 之規定，而經當事人於審判程序同意
    作為證據，法院審酌該言詞陳述或書面陳述作成時之情況，
    認為適當者，亦得為證據；當事人、代理人或辯護人於法院
    調查證據時，知有刑事訴訟法第159 條第1 項不得為證據之
    情形，而未於言詞辯論終結前聲明異議者，視為有前項之同
    意，刑事訴訟法第159 條之5 第1 項、第2 項分有明文。經
    查，本判決下列所引用之被告以外之人於審判外之陳述（包
    括書證），檢察官、被告及辯護人於本院言詞辯論終結前均
    未聲明異議，本院審酌上開證據資料製作時之情況，尚無違
    法不當及證明力明顯過低之瑕疵，亦認為以之作為證據應屬
    適當，故揆諸前開規定，認前揭證據資料有證據能力。
二、實體部分：
(一)訊據被告戊○○固不否認係「立泰當舖」店長，丙○○於92
    年3 月20日以自用小客車向「立泰當舖」抵押借款3 萬元，
    嗣未按期繳息、償還本金之事實，惟矢口否認有何妨害自由
    犯行，辯稱：當日係丙○○志願前往「合信當舖」，伊並沒
    有強押丙○○，並剝奪丙○○之行動自由云云。經查：
  1.上開犯罪事實，業據證人即告訴人丙○○於本院審理時到庭
    具結證述：「（檢察官問：你有沒有一輛6T-5252 小客車？
    ）有」、「（檢察官問：有沒有典當過？）有，在土城立泰
    那邊。在92年3 、4 月份」、「（檢察官問：典當多少錢？
    ）3 萬」、「6 月份有超過5 、6 天一個禮拜左右沒有繳息
    」、「戊○○帶了七、八個人，帶到中和合信當舖去」、「
    戊○○這些人在車旁邊等我」、「戊○○喊我的名字，我回
    應，他們就七、八個過來要強拉我，我問什麼事，就表明是
    為了借款的事，我當場就有說今天不方便，改天怎麼樣，他
    說不行，一定要今天談，我說不行，在現場發生扭打，他一
    直推我進去那邊，我不進去，有的用踹，有的硬擠，把我推
    進去」、「（檢察官問：當天他是說要跟你要錢還是要車？
    ）討錢，要把車押回去」、「（檢察官問：你當時車子已經
    打開了嗎？）沒有，車鑰匙是他們把我搶去拿走的」、「（
    檢察官問：你到了中和合信當舖之後，發生什麼事？）進去
    之後戊○○一直要我打電話調錢，說今天至少拿6 萬，我那
    時候問為什麼借3 萬要還6 萬，他說不然我們這群人吃什麼
    ，最後我打電話給我媽媽，我媽媽叫我弟弟帶8 千元過來，
    他們才放我走，這時候已經到隔天，這段期間就是為了這3
    萬元，被他們在那邊毆打」、「（檢察官問：你在這個過程
    裡面，他有沒有限制你的行動？）有，因為一進去是鐵門，
    鐵門是用遙控器控制的，任何人沒有遙控器沒有辦法出去」
    、「（檢察官問：上那輛車到合信當舖，是否是你志願的？
    ）不可能，如果我是自願的話，我的手怎麼可能這樣子」、
    「（檢察官問：你在合信當舖有沒有表達要離開的意思？）
    在那邊就打了，要走怎麼可能」、「（檢察官問：你有沒有
    跟他講說你要的錢我出去外面籌給你？）有，我說我車子先
    留著，我明天就帶錢來處理」、「（檢察官問：他們的答覆
    ？）他們就是要拿6 萬來」、「（檢察官問：既然他們一開
    始要6 萬，為什麼後來拿到8 千元就讓你走？你是打電話叫
    家人拿8 千元來？）那時候三更半夜，我是說要3 萬，但是
    家裡沒有那麼多錢，只有8 千元，所以就先叫我弟弟拿8 千
    元」、「（檢察官問：那你跟他們說只有8 千元，他們同意
    ？）戊○○有同意，可是我身上的東西要押在那邊」、「（
    檢察官問：你後來有沒有去處理那筆錢？）後來因為我人被
    打，隔天我後面被踹的，我爬不起來，隔天回去的時候是早
    上，就是7 月27日，那天我沒有起床，7 月28日我去銀行領
    錢的時候就發生事情，被送到勒戒所」等語詳實（詳96年6
    月12日審判筆錄第3-11頁），復徵諸證人即告訴人丙○○之
    胞弟乙○○於本院審理時到庭證述：「乙○○是打給我母親
    ，是我母親打電話給我，是在半夜四、五點的時候，我母親
    說我大哥被錢莊的人押著，因為我哥哥拿車子向錢莊借錢，
    人跟車子都被押著，我母親拿一萬元左右給我」、「（檢察
    官問：你拿一萬元去哪裡？）中和市的一家當舖」、「（檢
    察官問：你到了附近，你如何確定是那家當舖？）我有打我
    大哥手機，我大哥跟我講地址」、「（檢察官問：你大哥在
    電話中跟你講地址之外，還說什麼？）他叫我趕快拿錢過去
    ，不然他會被打的很慘。我在電話中還有聽到他被打的聲音
    」、「（檢察官問：你如何拿錢給對方？）我進入錢莊之後
    ，就是汽車借款，我進入後，裡面有一個櫃台，人很多，有
    鐵絲網，他們人在裡面」、「（檢察官問：你從外面可以看
    到你哥哥在裡面嗎？）可以看到」、「（檢察官問：你有無
    和你哥哥講話？）有，我問他到底什麼事，他們公司裡面的
    人不太願意讓我哥哥跟我講話，只是問我錢有無帶來」、「
    （檢察官問：你哥哥在裡面時，旁邊有多少人圍著他？）5
    、6 人」、「（檢察官問：後來你錢如何交付給對方？）在
    櫃台那邊，他們有人來櫃台拿錢」、「（檢察官問：你錢交
    給他們後，你哥哥有無跟著出來？）有跟我一起回去」、「
    （檢察官問：你們開何輛車子回去？）我朋友載我過去的，
    我們三人一起回去，他的車子就被錢莊扣住了」、「（檢察
    官問：你在途中有無問你哥哥怎麼回事嗎？）後來我有問他
    ，他說用那輛車子向錢莊借錢，但是本金、利息沒有還，後
    來被他們逮到，所以連人帶車被押回去」、「（檢察官問：
    你當時有無看到你哥哥身體有受傷？）有受傷，他本身有氣
    喘，我在外面看到他，好像已經快講不上話，他臉上有紅腫
    的傷」、「我在的時候沒有被人打，但有五、六人圍著他，
    其中有一、二人把手壓在我大哥肩膀上」、「我大哥那天有
    坐我們車子回去，我把錢交給櫃台後，我和我朋友在外面門
    口等，錢莊的人不知道和他怎麼講，之後我大哥就和我們一
    起回去」、「（審判長問：當天你幾點離開？）早上六點」
    等語（詳97年2 月26日審判筆錄第4-8 頁），亦核與告訴人
    丙○○指述相符。且告訴人丙○○於92年7 月29日因施用毒
    品案件，至臺灣臺北看守所實施觀察、勒戒，於入所時左後
    肩有擦傷、頭部後側有撞傷、右手臂有瘀青、背部有撞傷等
    傷害，並自述於7 月27日與人打架受傷乙節，有臺灣臺北看
    守所新收受刑人內外傷記錄表乙紙在卷可憑（詳94年度交查
    字第326 號卷第16頁）。綜合各該證據資料以觀，足見證人
    丙○○、乙○○證述情節均非虛妄，被告戊○○與數名不詳
    年籍姓名之成年男子確有於92年7 月27日晚間9 時30分許起
    至同月28日凌晨6 時許止，妨害告訴人丙○○行使權利、恐
    嚇告訴人丙○○及剝奪告訴人丙○○之行動自由甚明。
  2.被告戊○○固以前揭情詞否認犯行，且證人即「立泰當舖」
    負責人丁○○固於本院審理時證述：「（辯護人問：丙○○
    到合信當舖的時候你有沒有在？）有」、「主要是丙○○要
    繼續使用這台車子，我希望他贖當。丙○○就在那邊一直打
    電話聯絡，他跟誰聯絡我不知道」、「經過一段時間之後，
    他打電話的親戚朋友都沒有人要來的時候，時間上也很晚了
    ，要叫他回去，就跟他說你車子留著人回去，他就是一直說
    要使用車子」、「從頭到尾沒有人說不讓丙○○走」、「我
    要走的時候，跟戊○○說如果他太晚沒有辦法來贖當的話，
    就車子留著叫他先回去」等語（詳本院96年6 月12日審判筆
    錄第17-19 頁），然證人丁○○係「立泰當舖」之負責人，
    被告戊○○係其員工，所為證言難免有迴護被告戊○○之嫌
    ，其所證是否可信，已非無疑。且當日係告訴人丙○○之家
    人籌款8 千元後，告訴人丙○○始離開「合信當舖」乙節，
    復為被告戊○○坦認無誤（詳96年6 月12日審判筆錄第16頁
    、97年2 月26日審判筆錄第4-8 頁）。倘被告戊○○未剝奪
    告訴人丙○○之行動自由，大可讓告訴人丙○○獨自離去籌
    款償債，若其擔心告訴人丙○○離去後將避不出面解決，亦
    可偕同告訴人返家籌款，豈有於凌晨時分，要求告訴人致電
    親朋好友籌綽款項，復於告訴人籌得款項後，始讓告訴人離
    去之理？是被告戊○○與數名不詳年籍姓名之成年男子剝奪
    告訴人丙○○之行動自由至為明確，被告戊○○猶飾詞否認
    犯行，顯屬事後卸責之詞，自非可採。
  3.綜上所述，本件事證已臻情月，被告戊○○犯行洵堪認定，
    應依法論科。
(二)新舊法比較：
  1.查被告行為後，刑法第2 條第1 項於94年2 月2 日以華總一
    義字第09400014901 號令修正公布，並自95年7 月1 日起施
    行；修正後刑法第2 條第1 項規定，已將新舊法律適用之「
    從新從輕」原則，改採「從舊從輕」原則，而此規定僅係規
    範行為後法律變更所生新舊法律比較適用之準據法，並非實
    體刑罰法律，自不生行為後法律變更之比較適用之問題，應
    逕行適用新法第2 條第1 項之規定。
  2.修正刑法係自95年7 月1 日起施行，在此之前，刑法分則編
    有關罰金刑之貨幣單位係銀元；且依刑法分則編應處罰金者
    ，應適用罰金罰鍰提高標準條例第1 條、第4 條之規定，亦
    即應按各該具體條文制定或修正之時間先後，定其提高之倍
    數。惟被告行為後，刑法施行法增訂第1 之1 條，於95年6
    月14日經總統公布，並自同年7 月1 日起施行；該條規定：
    「中華民國94年1 月7 日刑法修正施行後，刑法分則編所定
    罰金之貨幣單位為新臺幣。94年1 月7 日刑法修正時，刑法
    分則編未修正之條文定有罰金者，自94年1 月7 日刑法修正
    施行後，就其所定數額提高為30倍。但72年6 月26日至94年
    1 月7 日新增或修正之條文，就其所定數額提高為3 倍」。
    亦即自95年7 月1 日起，刑法分則編所定罰金之貨幣單位，
    由原來之銀元改為新臺幣；且94年1 月7 日刑法修正時，刑
    法分則編未修正之條文定有罰金者，自95年7 月1 日起，有
    關罰金之數額提高為30倍。查刑法第302 條第1 項之罪有罰
    金刑之處罰，且自24年7 月1 日施行後即未再修正，依增訂
    刑法施行法第1 之1 條之規定，其罰金以新臺幣為單位，數
    額應提高30倍。此規定因屬前揭罰金罰鍰提高標準條例第1
    條但書所稱之「法律已依一定比率規定罰金或罰鍰之數額或
    倍數」，自應優先適用，另修正後刑法第33條第5 款亦已將
    罰金刑調整為新臺幣1 千元以上，以百元計算，故依前述標
    準換算後，罰金刑度部分已變更為「新臺幣9 千元以下，新
    臺幣1 千元以上」，然依被告行為時之刑罰法律，即罰金罰
    鍰提高標準條例第1 條前段及修正前刑法第33條第5 款規定
    之罰金最低額銀元1 元計算，罰金刑最高為銀元300 元，最
    低額為銀元1 元，若換算為新臺幣，最高額雖與新法皆同，
    然最低額僅為新臺幣3 元。因此，比較上述修正前、後之刑
    罰法律，自以被告行為時即修正前關於科處罰金刑之法律較
    有利於被告。
  3.被告行為時，修正前刑法第28條規定：「二人以上共同實施
    犯罪之行為者，皆為正犯。」；修正後刑法第28條規定：「
    二人以上共同實行犯罪之行為者，皆為正犯。」修正後刑法
    第28條規定之共同正犯，基於個人責任原則及法治國人權保
    障，限於直接從事構成犯罪事實之行為者（含共謀共同正犯
    ），排除「陰謀共同正犯」及「預備共同正犯」之類型，是
    修正後之共同正犯之可罰性要件之範圍業已限縮。惟本件情
    形，被告所為非屬「陰謀共同正犯」或「預備共同正犯」之
    類型，不論依修正前、後之規定，均構成共同正犯，對被告
    尚無有利或不利之情形，依刑法第2 條第1 項前段之規定，
    應適用修正前刑法第28條規定為論處。
  4.另刑法第41條第1 項前段有關易科罰金折算標準之規定，95
    年7 月1 日起施行之新刑法修正為：「犯最重本刑為五年以
    下有期徒刑以下之刑之罪，而受六個月以下有期徒刑或拘役
    之宣告者，得以新臺幣一千元、二千元或三千元折算一日，
    易科罰金」，而依修正前同條項（「得以銀元一元以上三元
    以下折算一日，易科罰金」）及修正前罰金罰鍰提高標準條
    例第2 條（現已刪除）規定，就其原定數額提高為100 倍折
    算1 日，則係以銀元100 元至300 元折算1日 ，經折算為新
    臺幣幣值後，以新臺幣300 元至900 元折算1 日。是比較修
    正前後之易科罰金折算標準，自以行為時即修正前之規定，
    較有利於被告。
  5.經綜合比較前述各項法律變更之結果後，本案因修正後之規
    定並未對被告更為有利，依據刑法第2 條第1 項前段，應一
    體適用修正前刑法及修正前罰金罰鍰提高標準條例之規定，
    合先敘明。
(三)查被告與數名不詳年籍姓名之成年男子強取告訴人之自用小
    客車之鑰匙，且強拉告訴人丙○○上車，復恐嚇告訴人如不
    籌錢處理債務，將不予釋放，而以此方式遂行剝奪告訴人之
    行動自由，核被告戊○○所為，係犯刑法第302 條第1 項之
    剝奪他人行動自由罪。被告與數名不詳年籍姓名之成年男子
    就前開剝奪人之行動自由犯行有犯意聯絡及行為分擔，為共
    同正犯。又刑法第302 條第1 項、第304 條第1 項及第305
    條之罪所保護之法益均為人之行動自由，罪質相同，而第30
    2 條第1 項之法定刑較其他二罪為重，且處罰之範圍包括私
    行拘禁及其他非法方法剝奪人之行動自由，所謂非法方法包
    括強暴、脅迫、恐嚇等情事在內。本件被告與數名不詳年籍
    姓名之成年男子強取告訴人之自用小客車之鑰匙，妨害告訴
    人行使權利，且強拉告訴人丙○○上車，復恐嚇告訴人如不
    籌錢處理債務，將不予釋放，使告訴人心生畏懼，因而剝奪
    告訴人之行動自由，自係包含於妨害告訴人行動自由之同一
    犯意中接續實施，雖合於刑法第304 條第1 項之強制罪與同
    法第305 條之恐嚇危害安全罪之構成要件，但此兩個動作應
    視為以非法剝奪行動自由之部分行為，合併成為一個剝奪人
    之行動自由罪，即只成立實質上之一罪，應依刑法第302 條
    第1 項論處，不另論其他二罪（參照最高法院74年度台上字
    第3404號判例意旨、最高法院82年度台上字第1670號、93
    年度台上字第3309號判例意旨）。爰審酌被告戊○○不思以
    正當途徑協商解決或尋和平方式處理告訴人之債務，竟邀同
    數名不詳年籍姓名之成年男子共同以上開非法手段，剝奪告
    訴人之行動自由，造成告訴人及心理極大恐懼，嚴重危害社
    會秩序，犯後猶飾詞否認，惟考量告訴人雖受有傷害，但傷
    勢尚非重大，且於告訴人籌款8 千元後，即同意將告訴人釋
    放，剝奪告訴人行動自由之期間僅10小時許等一切情狀，量
    處如主文所示之刑，並依修正前刑法第41條第1 項前段之規
    定，諭知如易科罰金之折算標準。末查，中華民國九十六年
    罪犯減刑條例於96年6 月15日經立法院三讀通過，並於同年
    7 月16日施行，被告戊○○上開犯罪時間在96年4 月24日以
    前，悉合於減刑條件，爰依中華民國九十六年罪犯減刑條例
    第2 條第1 項第3 款規定，減其刑期二分之一，並依修正前
    刑法第41條第1 項前段之規定，諭知如易科罰金之折算標準
    ，以資懲儆。
貳、無罪部分：
一、公訴意旨略以：被告丁○○係址設臺北縣土城市○○路○ 段
    269 之6 號1 樓「立泰當舖」之負責人，被告甲○○則係詠
    聯公司之負責人，均明知詠聯公司係於92年7 月25日，發現
    丙○○持向「立泰當舖」抵押借款之車號6T-5252 號自用小
    客車，並於當日即通知「立泰當舖」取回，且渠等於臺灣板
    橋地方法院檢察署偵查中提出之車輛協尋委託書，係事後虛
    偽製作，竟於檢察官偵查95年度偵字第12794 號案件時，在
    95 年7月21日開庭時於供前具結，虛偽證稱：上開小客車係
    於92年10月3 日雙方簽訂協尋委託書後才找到，因認被告丁○○、甲○○二人均涉犯刑法第168 條之偽證罪嫌等語。
二、按犯罪事實應依證據認定之，無證據不得認定犯罪事實；不
    能證明被告犯罪者，應諭知無罪之判決，刑事訴訟法第154
    條第2 項及第301 條第1 項分別定有明文。次按刑法第168
    條規定證人依法作證時，必須對於案情有重要關係之事項，
    為虛偽之陳述，始負偽證罪責，所謂與案情有重要關係之事
    項，係指該事項之有無，足以影響於裁判之結果者而言，必
    證人就此種事項為虛偽之陳述，有使裁判陷於錯誤之危險，
    始科以偽證刑責，最高法院著有71年度台上字第53號、71年
    台上字第8127號判決可資參照。而所謂偽證，係證人於案情
    有重要關係之事項，明知為不實之事項，故為虛偽之陳述，
    如上訴人就其聽聞之事而為證述，或因誤會、記憶不清有所
    錯誤，因欠缺犯罪故意，則不能以本罪相繩。
三、公訴人認被告丁○○、甲○○涉有前揭犯行，無非係以被告
    丁○○之自白、被告甲○○之供述及協尋委託書為其主要論
    據。訊據被告丁○○、甲○○堅詞否認有何偽證犯行，被告
    丁○○辯稱：偵查庭訊時，檢察官要甲○○提出協尋委託書
    ，甲○○說事隔久遠，已經找不到，檢察官要甲○○再補一
    張，卷附之協尋委託書就是甲○○事後補的，再至立泰當舖
    蓋章，伊在偵查中係向檢察官表示那張協尋委託書係經過立
    泰當舖蓋章無誤，並無作偽證等語；另被告甲○○則辯稱：
    檢察官要伊補協尋委託書，但因時間太久，伊找不到原來那
    一張，伊至立泰當舖查看本件典當時間，再加上3 個月零5
    天，這是公會規定流當的時間，就是92年10月3 日，這是伊
    換算出來的時間，伊在偵查中並無作偽證等語。
四、經查：
(一)被告丁○○於95年7 月21日上午10時5 分許，在臺灣板橋地
    方法院檢察署第201 號偵查庭內，於檢察官偵訊時，以證人
    之身分到庭證稱：「（問：（提示卷附車輛協尋委託書）這
    份是你們簽立交給詠聯公司去協尋車輛嗎？）是，是我們簽
    好後交給詠聯公司的」、「（問：6T-5252 的車子是在92年
    10月3 日簽訂協尋委託書才找到的嗎？）是」、「（問: 拖
    車當天有何人去？）店長戊○○有去，他大概50幾歲人」等
    語，另被告甲○○於上開庭訊時，以證人之身分到庭證述：
    「（問：當初把車子拖回來後，跟著車子回來的車主是他嗎
    ？）時間太久，我沒有印象，但是我記得車主當時有出現，
    後來也有跟著我們一起回到立泰當舖」、「（問：（提示車
    輛協尋委託書）這份是你們公司的嗎？）是，是立泰當舖當
    初委託我們協尋6T-5252 車子所簽立，是放在我們公司的，
    是我後來開庭時候，交給檢察事務官的」、「（問：6T-525
    2 的車子是在92年10月3 日簽訂協尋委託書才找到的嗎？）
    是」、「（問：拖車當天有何人去？）合信當舖店長有去」
    等語，有該次訊問筆錄乙份在卷可按（詳95年度偵字第1279
    4 號卷第21-22 頁、第29頁、第31頁）。另被告丁○○於95
    年3 月3 日於臺灣板橋地方法院檢察署接受檢察事務官訊問
    時，供稱：「（問：你委託何拖車公司向丙○○拖回車輛？
    該公司負責人為？）甲○○的公司」、「（問：是否慫恿或
    默許拖車公司人員對丙○○暴力討債拖車？）不會」等語（
    詳94年度交查字第326 號卷第57頁），另被告甲○○於同日
    接受檢察事務官訊問時，供述：「（問：拖丙○○車輛時本
    人有去？）我有去」、「（問：現場狀況？）在板橋殯儀館
    附近看到丙○○的車，我們聯絡吊車，吊車去吊時他人就出
    來了」、「（問：有與丙○○發生衝突？）沒有。時間應該
    是晚上」、「我會補呈之前接受委託的資料」等語（詳94年
    度交查字第326 號卷第57-58 頁），觀諸被告二人歷次供證
    ，無論於接受檢察官或是檢察事務官之訊問，均坦認「立泰
    當舖」曾委託「詠聯公司」協尋上開車牌號碼6T-5252 號自
    用小客車，且「詠聯公司」尋獲該車時被告甲○○亦有在場
    之事實，而本件詠聯公司尋獲丙○○之上開自用小客車之時
    間係在92年7 月27日晚間乙節，已據本院認定在前，是被告
    二人檢察官偵訊時僅就其等簽訂協尋委託書之時間證述不實
    ，首堪認定。
(二)而被告丁○○、甲○○就其等簽立協尋委託書之時間即92年
    10月3 日乙節，固與事實不合，且其所提出之協尋委託書上
    記載之簽署日期亦為92年10月3 日，此有協尋委託書乙紙在
    卷可按，就此被告甲○○以：係檢察事務官要求其等事後補
    提該紙協尋委託書，伊因找不到該紙協尋委託書，才自行換
    算出92年10月3 日等語置辨。經本院勘驗被告蔡明賢、甲○○二人於95年3 月3 日上午9 時57分許，在臺灣板橋地方法
    院檢察署第二詢問室接受檢察事務官訊問時，檢察事務官確
    曾要求被告甲○○補呈接受立泰當舖委託詠聯公司協尋自用
    小客車之資料乙節，有本院96年5 月14日準備程序筆錄乙份
    附卷可憑，另參諸被告甲○○受立泰當舖委任協尋車牌號碼
    6T -5252號自小客車之時間係在92年間，距離95年偵查庭訊
    時，已逾3 年，從而，被告甲○○稱因時日已久，找不到該
    紙協尋委託書，乃重新製作後以自行推算之日期作為接受立
    泰當舖委託協尋之日期，尚不違常情，則被告丁○○、甲○○既不知立泰當舖委託詠聯公司協尋上開自用小客車之確切
    時間，而係自行雖算時間，又何來明知不實之事項，而故於
    檢察官訊問時為虛偽陳述。況且，被告二人於檢察官偵訊時
    業已主動證述案發當時尚有「立泰當舖」之店長戊○○在場
    ，而使檢察官得以進而查出妨害丙○○行使權利、恐嚇丙○○及剝奪丙○○行動自由者係戊○○，此益徵被告二人並無
    明知為不實事項，而故於檢察官偵訊時為隱匿戊○○或延滯
    偵查進行而為虛偽陳述之動機。
(二)綜上所述，被告丁○○、甲○○就其等簽立協尋委託書之時
    間乙節，固與事實不合，然本件被告丁○○、甲○○究否確
    有前揭偽證之犯行，尚無足夠之證據予以證明，本院認為仍
    存有合理之懷疑，猶未到達確信其為真實之程度，自不能遽
    認被告丁○○、甲○○確有此等被訴之犯行。此外，檢察官
    復未提出其他積極證據，資以證明被告二人確有其所指之偽
    證犯行，揆諸首揭法律規定與說明，既無足夠證據確信公訴
    意旨之指述為真實，不能證明被告丁○○、甲○○犯罪，本
    院自應為被告二人無罪判決之諭知。
據上論斷，應依刑事訴訟法第第299 條第1 項前段、第301 條第
1 項，刑法第2 條第1 項前段、修正前刑法第28條、刑法第302
條、修正前刑法第41條第1 項前段，罰金罰鍰提高標準條例第2
條，刑法施行法第1 條之1 第1 項、第2 項前段，中華民國九十
六年罪犯減刑條例第2 條第1 項第3 款、第7 條，判決如主文。
本案經檢察官吳宗光到庭執行職務。
中    華    民    國    97    年    3     月    21    日
                  刑事第十七庭  審判長法  官  李幼妃
                                      法  官  張紹省
                                      法  官  鄭燕璘
以上判決正本證明與原本無異。
如不服本判決，應於送達後10日內敘明上訴理由，向本院提出上
訴狀。
中    華    民    國    97    年    3     月    21    日
                                      書記官  陳筱惠
附錄本判決論罪科刑之法條：
刑法第302條：
私行拘禁或以其他非法方法，剝奪人之行動自由者，處 5 年以下
有期徒刑、拘役或 3 百元以下罰金。
因而致人於死者，處無期徒刑或 7 年以上有期徒刑，致重傷者，
處 3 年以上 10 年以下有期徒刑。
第 1 項之未遂犯罰之。


司法院資訊處製作；財團法人民間司法改革基金會備份。
